臺灣高雄地方法院民事裁定
108年度消債更字第38號
聲  請  人  黃志明  
0000000000000000

代  理  人  賴俊佑律師
上列當事人因消費者債務清理事件聲請更生，本院裁定如下：
    主  文
聲請人黃志明自民國一百零八年四月十六日下午四時起開始更生
程序。
命司法事務官進行本件更生程序。
    理  由
一、本件聲請意旨略以：伊無力清償債務，曾向本院聲請前置調
    解，因無還款能力而於民國108年1月14日調解不成立，因聲
    請人有不能清償債務或有不能清償之虞，復未經法院裁定開
    始清算程序或宣告破產，爰依法聲請准予裁定更生等語。
二、按債務人不能清償債務或有不能清償之虞者，得依本條例所
    定更生或清算程序，清理其債務。債務人無擔保或無優先權
    之債務總額未逾新臺幣（下同）1,200萬元者，於法院裁定
    開始清算程序或宣告破產前，得向法院聲請更生。法院開始
    更生程序之裁定，應載明其年、月、日、時，並即時發生效
    力。法院裁定開始更生或清算程序後，得命司法事務官進行
    更生或清算程序，必要時得選任律師、會計師或其他適當之
    自然人或法人一人為監督人或管理人。消費者債務清理條例
    第3條、第42條第1項、第45條第1項及第16條第1項分別定有
    明文。
三、經查：
  ㈠聲請人所主張上開事實，業據其提出財產及收入狀況說明書
    （107年度司消債調字第621號卷，下稱調卷，第3頁）、債
    權人清冊（調卷第4頁）、財團法人金融聯合徵信中心前置
    協商專用債權人清冊（調卷第6至7頁）、財政部高雄國稅局
    105年及106年度綜合所得稅各類所得資料清單及總歸戶財產
    查詢清單（調卷第8至10頁）、薪資表（調卷第11至12頁、
    本案卷第49至55頁）、勞工保險被保險人投保資料表（調卷
    第13頁）、信用報告（本案卷第38頁）、戶籍謄本（本案卷
    第39頁）、存摺（本案卷第56至60頁）、商業保險投保資料
    查詢結果表（本案卷第62頁）等在卷可參。
  ㈡次查，聲請人於105年及106年度申報所得分別為114,000元（
    友利霓虹廣告材料有限公司薪資所得）、284,612元（精誠
    廣告科技有限公司薪資所得），名下無財產，勞工保險自10
    6年6月19日起投保於精誠廣告科技有限公司，另有遠雄人壽
    保單解約金2,451元。又聲請人受僱於精誠廣告公司，據精
    誠廣告公司函覆之薪資表所載自107年1月起至12月止，以基
    本薪資加計伙食津貼及加班費，再扣除勞健保費後之每月收
    入分別為53,916元、47,671元、46,471元、49,201元、40,2
    16元、39,941元、38,591元、38,037元、35,784元、35,901
    元、34,469元、32,098元，合計492,296元，平均每月收入
    為41,025元（計算式：492,296÷12＝41,025，本件均係採四
    捨五入計算）等情，此有上開綜合所得稅各類所得資料清單
    、財產歸屬清單、勞工保險被保險人投保資料表、遠雄人壽
    保險股份有限公司書函、薪資表等（調卷第9至13頁、本案
    卷第21至34頁）在卷可參。則在查無聲請人有其他收入來源
    之情形下，佐以其勞工保險資料以精誠廣告公司為投保單位
    ，投保薪資為40,100元，及精誠廣告公司已提出薪資證明，
    本院認以107年度之每月收入計算平均月收入應能反映其現
    收入水準，而以41,025元作為核算其現在償債能力之基礎，
    堪認妥適。
  ㈢關於聲請人個人日常必要支出部分，聲請人陳稱其租屋獨居
    ，每月房租5,000元，此有房屋租賃契約書在卷可稽（本案
    卷第64頁）。按債務人必要生活費用，以最近一年衛生福利
    部或直轄市政府所公告當地區每人每月最低生活費一點二倍
    定之，本條例第64條之2第1項定有明文。本院參酌衛福部社
    會司所公告108年度高雄市最低生活費標準為13,099元，則
    聲請人每月生活所必需除有特殊情形並有證據證明者外，自
    宜以此數額之1.2倍即15,719元為度，始得認係必要支出。
    又上開最低生活費用之標準，係照當地最近1年平均每人消
    費支出60％，依其基準之家庭收支調查報告調查表格式所示
    有關經常性支出之調查項目，其原即包括利息支出、食品、
    衣著、房租及水費、電費、醫療保健、交通、娛樂、教育等
    基本生活需求。本院認在聲請人未能立證證明其有其他特殊
    需求之情形下，其個人必要生活費用即應以此為限度。
  ㈣至扶養部分，聲請人主張扶養父親，原列計每月扶養費3,000
    元，嗣於調解程序陳稱父親因罹癌，扶養費增加為10,000元
    。按直系血親相互間，互負扶養之義務，民法第1114條第1
    款定有明文。查聲請人父親黃○○為50年生，105年及106年度
    申報所得均為0元，名下無財產，勞工保險投保於高雄市廚
    師職業工會，患有甲狀腺癌，甫於108年2月間接受手術治療
    及住院等情，此有戶籍謄本、所得及財產歸屬清單、勞工保
    險被保險人投保資料表、診斷證明書、醫療費用收據、醫療
    耗材支出收據附卷可憑（本案卷第39至44頁、第69至70頁背
    面）。扶養費用部分，依消費者債務清理條例第64條之2第1
    項及第2項規定，債務人必要生活費用，以最近一年衛生福
    利部或直轄市政府所公告當地區每人每月最低生活費一點二
    倍定之；受扶養者之必要生活費用，準用第1項規定計算基
    準數額，並依債務人依法應負擔扶養義務之比例認定之，而
    108年度高雄市每人每月生活所必需即為最低生活費標準13,
    099元之1.2倍即15,719元；又除聲請人外，聲請人之父親另
    有2名子女（參本案卷第71頁家族系統表），聲請人主張其
    哥哥被通緝、妹妹無業，均無法分擔扶養義務等情，並提出
    哥哥黃○○之查捕逃犯網路公告查詢及妹妹黃○○之所得財產資
    料清單為證（見本案卷第65至67頁），惟本院認聲請人亦因
    負有債務而向本院聲請更生，自難以其妹妹無業，即認應將
    妹妹對父親之扶養義務交由聲請人負擔，復轉嫁由聲請人之
    債權人承擔，此對本件聲請人之債權人有失公平，是以其等
    父親之扶養費15,719元仍應由聲請人與其妹妹平均分攤，以
    每人7,860元（計算式：15,719÷2＝7,860）為度，聲請人主
    張逾上開核算數額部分，應予酌減。。
四、綜上所述，以聲請人現每月收入41,025元為其償債能力基準
    ，扣除個人必要生活費15,719元及父親扶養費7,860元後，
    餘17,446元，而聲請人之債權人為永豐銀行，負債總額為2,
    722,029元（參調卷第24頁），扣除遠雄人壽保險解約金2,4
    51元，以聲請人每月所餘按月攤還結果，需約13年【計算式
    ：（2,722,029－2,451）÷17,446÷12＝13.0】始能清償完畢，
    應認其已不能清償債務。此外，聲請人無擔保或無優先權之
    債務總額未逾1,200萬元，且無本條例第6條第3項、第8條或
    第46條各款所定駁回更生聲請之事由存在，則聲請人聲請更
    生為有理由，應予准許，爰命司法事務官進行本件更生程序
    。
五、依本條例第11條第1項、第45條第1項，裁定如主文。
中　　華　　民　　國　　108 　年　　4 　　月　　16　　日
                  民事庭　法　官　沈建興
以上正本係照原本作成。
本裁定不得抗告。
中　　華　　民　　國　　108 　年　　4 　　月　　16　　日
                          書記官  胡美儀